臺灣高等法院民事判決　　　　　　　 95年度勞上易字第126號
上　訴　人　國光汽車客運股份有限公司
法定代理人　甲○○
訴訟代理人　蔡順雄律師
複　代理人　曹詩羽律師
　　　　　　簡嘉宏律師
被　上訴人　丙○○
訴訟代理人　蘇衍維律師
上列當事人間請求確認僱傭關係存在事件，上訴人對於中華民國
95年10月26日臺灣板橋地方法院95年度勞訴字第62號第一審判決
提起上訴，本院於96年4月10日言詞辯論終結，判決如下：
    主      文
上訴駁回。
第二審訴訟費用由上訴人負擔。
    事實及理由
一、被上訴人起訴主張：伊自民國90年7月1日起受僱於上訴人公
    司，擔任材料員工作，並於91年2月1日獲選為上訴人產業工
    會（下稱系爭工會）之理事，復經該工會理事推選為理事長
    ，且於94年2月1日連任迄今。依工會法第35條第2項規定，
    伊以該工會常務理事之身分請假，全職辦理會務，非屬勞動
    基準法（下稱勞基法）第11條第5款所稱「勞工對於所擔任
    之工作確不能勝任」之情形。詎上訴人竟於95年3月22日以
    伊違反工作規則，依同規則第10條第5款、第12條第5款規定
    予以資遣，有違工會法第35條第1項及勞基法第11條規定，
    應不生終止契約之效力。伊仍於95年3月23日前往上訴人公
    司繼續提供勞務，卻遭拒絕，伊旋於95年3月24日致函上訴
    人，要求恢復伊工作，惟未獲置理。又伊為系爭工會理事長
    ，因遭上訴人違法解僱，致無法繼續推展工會會務，經伊於
    95年4月21日向原法院聲請就兩造間僱傭關係之存在及其進
    入坐落台北市○○○路○段173號2樓工會辦公室（下稱系爭
    工會辦公室）執行會務，定暫時狀態之處分獲准（下稱系爭
    假處分裁定），惟上訴人仍拒絕伊進入上址執行工會會務，
    並對系爭假處分裁定提起抗告，顯係拒絕伊繼續任職，伊亦
    未受通知返回上訴人公司工作，自無連續曠職之可言，上訴
    人自不得依勞基法第12條第1項第6款規定終止勞動契約。爰
    求為確認兩造間僱傭關係存在，及依民法第487條規定，求
    為命上訴人給付自95年3月23日起至96年3月22日之薪資報酬
    31萬8,156元之判決等語。
二、上訴人則以：被上訴人原為伊基隆車站材料員，於95年3月
    16日借調至伊總公司總務處行政課後，未於上班時簽到，翌
    日（即17日）始補簽，違反工作規則第18條規定；且被上訴
    人於95年3月20日、21日受伊指示前往新竹站了解盈虧狀況
    ，竟未見蹤影，違反工作規則第14條規定。被上訴人既不能
    勝任工作，且違反勞動契約，情節重大，伊乃於95年3月22
    日依員工工作規則第10條第5款、第12條第5款規定解僱之，
    合於勞基法第11條第5款、第12條第1項第4款規定。縱認伊
    前開解僱係屬違法，惟被上訴人已於95年3月21日經系爭工
    會第2屆第1次臨時常務理事會決議解任其理事長職務，復於
    95年5月25日經該工會第2屆第1次臨時會員代表大會決議罷
    免其理事長、常務理事、理事等職務，又於同日下午該工會
    第2屆第8次理、監事會議罷免其理事長及常務理事職務，並
    向台北縣政府勞工局備查，被上訴人至遲於95年5月25日喪
    失該工會理事長、常務理事及理事之職務，而無執行該工會
    職務之資格，即無工會法第35條規定之適用，自應回復為伊
    員工之身分，返回伊公司任職，惟被上訴人並未為之，竟無
    故曠工連續3日以上，且1個月內曠工達6日，伊乃依工作規
    則第12條第6款規定、勞基法第12條第1項第6款規定，於95
    年7月13日（上訴人及原判決均誤載為95年7月6日）發函終
    止勞動契約，被上訴人業於95年7月14日收受該函，兩造間
    之勞動契約已告終止，被上訴人亦不得請求給付報酬等語為
    辯。
三、原審為被上訴人部分勝訴之判決，即判決確認兩造間之僱傭
    關係存在，上訴人應給付被上訴人17萬6,753元，另駁回被
    上訴人其餘之訴（即自95年10月13日原審言詞辯論終結翌日
    起至96年3月22日止之報酬請求）。被上訴人就其敗訴部分
    ，未提起上訴；上訴人就其敗訴部分提起上訴，聲明：
    (一)原判決不利於上訴人部分廢棄。
    (二)上廢棄部分，被上訴人在第一審之訴及假執行之聲請均駁
      回。
    被上訴人則聲明：上訴駁回。
四、兩造不爭執之事實（本院卷第31頁反面、32頁、33頁正面）
    ：
    (一)被上訴人自90年7月1日任職於上訴人公司，於95年3月16
      日調至上訴人總公司總務處行政課，擔任材料員，月薪2
      萬6,513元。上訴人於95年3月22日以95年3月21日（95）
      人字第95 200293號函通知被上訴人，以被上訴人違反其
      員工規則第10條規定為由（原審訴字卷第23-50頁），予
      以專案資遣，並核定發給資遣費基數為5.75個基數（含1
      個月預告工資），資遣生效日為95年3月22日（原審調字
      卷第10頁，上訴人95年3月21日（95）人字第95200293號
      函）。
    (二)被上訴人於91年2月1日起經系爭工會會員選舉而當選為工
      會理事，並經全體工會理事選任為工會理事長，於94年2
      月1日連任工會理事長，任期至97年1月31日止（原審調字
      卷第9頁，台北縣勞工團體職員當選證明書）。
    (三)被上訴人於95年3月21日（資遣生效日前1日）經系爭工會
      第2屆第1次臨時常務理事會決議解任其理事長職務後，該
      工會並於95年5月25日舉行第2屆第1次臨時會員代表大會
      預備會議中，提案討論罷免被上訴人之理事長、常務理事
      、理事等職務，並經表決通過該罷免案，嗣於95年5月25
      日下午該工會第2屆第8次理、監事會議，經該工會常務理
      事罷免被上訴人之理事長職務，及該工會理事罷免被上訴
      人常務理事之職務，並向台北縣勞工局備查在案（原審訴
      字卷第53-75頁，系爭工會95年3月21日第2屆第1次臨時常
      務理事會會議記錄、95年5月25日第2屆第1次臨時會員代
      表大會預備會議會議記錄、同日臨時會員代表大會會議記
      錄、出席人員簽名冊、系爭工會章程、系爭工會第2屆第8
      次理監事會議紀錄、系爭工會95年5月29日國工（95）038
      號函）。
    (四)被上訴人於遭上訴人於95年3月22日資遣後，於翌日仍至
      上訴人公司上班擬提出勞務，惟遭上訴人拒絕進入。被上
      訴人乃於95年3月24日寄發存證信函表示上訴人之終止契
      約不合法，請求恢復其工作，上開存證信函經上訴人於95
      年3月27日收受（原審調字卷第11、12頁，訴字卷第88頁
      ）。嗣上訴人又於95年7月13委請律師去函稱被上訴人自
      95年3月25日起應回復員工身分，竟曠工達6日以上，爰依
      勞基法第12條第1項第6款規定終止勞動契約等語，該函已
      於95年7月14日送達被上訴人（原審訴字卷第80-83頁，存
      證信函及回執）。
    (五)上訴人於95年4月25日在台北市政府勞工局勞資爭議案件
      調解時，陳稱係因其要求被上訴人於95年3月16日上班簽
      到，但被上訴人未簽到，於隔日補簽；且其於95年3月20
      、21日要求被上訴人至新竹站了解有無虧損，但被上訴人
      未盡責，故其乃依勞基法第11條第5款規定資遣之等語（
      原審調字卷第13頁，台北市政府勞工局勞資爭議案件調解
      會議紀錄）。
    (六)原法院於95年4月21日以95年度裁全字第4464號裁定准被
      上訴人以79萬5,390元為上訴人供擔保後，上訴人應繼續
      維持與被上訴人間之僱傭關係，上訴人亦不得拒絕被上訴
      人進入坐落系爭工會辦公室為執行工會會務之行為（原審
      調字卷第15-18頁）。嗣經被上訴人提供擔保後，原法院
      民事執行處於95年5月1日對上訴人發執行命令（原法院95
      年5月1日板院輔95執全明字第2566號執行命令，原審調字
      卷第14頁），命上訴人應按系爭假處分裁定主文第1項所
      載內容為之。惟上訴人仍拒絕被上訴人進入系爭工會辦公
      室執行工會會務，並對系爭假處分裁定提起抗告，被上訴
      人於本院95年度抗字第721號抗告事件之95年8月16日準備
      程序中，就所聲請上訴人不得拒絕其進入系爭工會辦公室
      執行工會會務之行為部分，撤回聲請，本院於95年8月24
      日裁定駁回上訴人就繼續維持僱傭關係部分之抗告確定（
      原審訴字卷第76-78、90- 91頁，原法院95年度裁全字第
      4464號民事裁定、95年5月1日板院輔95執全明字第2566
      民事號執行命令、本院95年度抗字第721號事件95年8月16
      日準備程序筆錄、95年度抗字第721號民事裁定）。
五、被上訴人主張上訴人以其於95年3月16日上班未簽到、95年3
    月20日、21日未盡職瞭解新竹站盈虧狀況為由，於95年3月
    22日依勞基法第11條第5款規定終止勞動契約，於法未合等
    語，為上訴人所否認。經查：
    (一)上訴人員工工作規則第18條第1項規定：「本公司員工除
      左列人員（略）外，均應按規定於上、下班時間打卡。」
      ，第45條規定：「員工有左列行為之一者，得予申誡：…
      …四妨礙他人工作或違反工作規則情節輕微者。」，第44
      條規定：「本公司員工之懲處分為左列各種：一申誡，並
      減發獎金每次500元。二記過，並減發獎金每次1,000元。
      三記大過，並減發獎金每次5,000元。」，第12條第5款則
      規定：「員工有左列情形之一者，本公司得不經預告終止
      契約：……五違反勞動契約或工作規則，情節重大者（勞
      基法第12條第1項第4款同此內容）。」（原審訴字卷第26
      、27、34頁）。上訴人所辯被上訴人於95年3月16日上班
      未在員工簽到簿上簽到等語，為被上訴人所是認，且有台
      北市政府勞工局勞資爭議案件調解會議紀錄可稽（原審調
      字卷第13頁），固堪認被上訴人有違反上開規定之情形，
      惟被上訴人於95年3月16日並非未上班，僅係漏未簽到而
      已，對於上訴人公司之營運或被上訴人之工作均無影響，
      況被上訴人既於翌日（17日）補簽到，應認被上訴人違反
      工作規則之情節尚屬輕微，並未達情節重大之程度，上訴
      人至多僅能依前揭第45條第4款規定予以申誡，並為減發
      獎金之處分，況觀諸上訴人員工工作規則第45、46、47條
      規定（原審訴字卷第34-36頁），上訴人對員工之懲處方
      式，除申誡外，尚有記過、記大過之輕重區別，乃上訴人
      竟逕依前揭第12條第5款規定終止勞動契約，顯有悖處分
      之正當性。是上訴人所辯被上訴人於95年3月16日上班未
      簽到，違反工作規則情節重大，其依工作規則第12條第5
      款合法終止契約云云，於法不合，要無可採。
    (二)上訴人員工工作規則第14條規定：「本公司員工應忠勤職
      守，並遵守左列各項原則：……三服從主管人員合於規定
      之調度調派指揮監督，不得推諉或違抗。」，第45條規定
      ：「員工有左列行為之一者，得予申誡：……七承辦業務
      無故延誤處理者。八檢查或監督業務未認真執行職務者。
      」，第46條規定：「員工有左列行為之一者，得予記過：
      一對上級指示或有期限之命令，無正當理由而未如期完成
      者。……十在工作期間內未經准假，擅離工作場所致影響
      公務者。……」，第47條規定：「員工有左列行為之一者
      得予記大過：一擅離職守致生變故使公司蒙受重大損害者
      。……九不聽從上級指揮惡性重大者。……，」，第10條
      第5款則規定：「有左列情事之一者，本公司得經預告後
      終止勞動契約：……五員工對於所擔任之工作確不能勝任
      時（勞基法第11條第5款同其內容）。」（原審訴字卷第
      25、26、35、36頁）。所謂「確不能勝任工作」，非但指
      能力上不能完成工作，即怠忽所擔任之工作，致不能完成
      ，或違反勞工應忠誠履行勞務給付之義務亦屬之。最高法
      院84年度台上字第673號、86年度台上字第688號判決要旨
      參照。上訴人已自認被上訴人確於95年3月20日、21日前
      往新竹站進行虧損市調訪查工作之事實（本院卷第33頁反
      面），至其所辯被上訴人未盡職瞭解該站盈虧狀況一節，
      非惟為被上訴人所否認，且證人即上訴人員工林晉弘於96
      年2月5日在本院證稱：其於95年3月20日下午，與被上訴
      人、曠蘭美同去新竹站做市調訪查等語（本院卷第142頁
      正面），證人即上訴人董事兼台中站副站長曠蘭美於96
      年3月5日在本院證稱：其於95年3月20日下午、21日早上
      （中午到）均有與被上訴人去新竹站做市場調查工作，先
      在新竹站和站長開會討論如何提升績效，第1天開完會，
      其即與被上訴人及承辦人黃小姐出去作市場調查，被上訴
      人有將調查報告交給其，第2天亦有將調查報告交給其，
      被上訴人有做旅客之訪談，因調查報告內容很多，其無法
      看等語（本院卷第150頁正反面），證人即上訴人新竹站
      站長王秦台亦於同日證稱：被上訴人有去新竹站2天，第1
      天是下午，第2天是中午，被上訴人先到站長室初步瞭解
      新竹客運、豪泰客運公司、建明公司、亞聯公司4家公司
      載客率、營運績效及市場的運量需求，瞭解後即出去做調
      查，第2天有看到被上訴人第1天所做調查報告，有看到對
      搭車乘客之問卷調查，並非只寫向其詢問之內容，被上訴
      人第2天亦是做問卷調查，其有看到第2天之報告，亦是做
      乘客訪談等語（本院卷第149頁反面、第150頁正面），堪
      認被上訴人已依上訴人指派，於95年3月20日、21日前往
      新竹站進行虧損市調訪查工作，且交出包含對乘客問卷之
      調查報告，並無推諉、違抗或延誤之情，亦即被上訴人已
      忠勤職守，核無前開工作規則所定申誡、記過或記大過之
      情形。至林晉弘所述其不知道被上訴人於95年3月20日在
      訪問站長外，有無到外面做市場分析等語（本院卷第142
      頁正面），顯無從證明被上訴人未盡責做市場調查之事實
      ；另林晉弘所稱其未見被上訴人於95年3月21日去新竹站
      做調查工作一節（本院卷第142頁反面），非惟為被上訴
      人所否認，且與上訴人自認之事實及證人曠蘭美、王秦台
      前揭證詞均不符，自難採信。又上訴人既自承其未留存被
      上訴人所交出之訪查報告等語，即無法依本院所命提出被
      上訴人已交出之調查報告或問卷表等文件（本院卷第33、
      140頁反面），自無從判斷被上訴人所做之調查報告是否
      未認真執行檢查或監督業務。此外，上訴人復未舉證證明
      被上訴人有如何未盡責或不能勝任工作之事實，其前開所
      辯，自難採信。是上訴人以被上訴人對所擔任之工作確不
      能勝任，逕依工作規則第10條第5款、勞基法第11條第5款
      規定，終止勞動契約，顯與事實不符，亦無足取。
    (三)綜上，上訴人於95年3月22日依其員工工作規則第10條第5
      款、第12條第5款規定（勞基法第11條第5款、第12條第1
      項第4款規定同其內容），對被上訴人終止勞動契約，於
      法未合，並不影響兩造間僱傭關係之存在。
六、上訴人復抗辯被上訴人自95年6月1日起至95年6月30日止，1
    個月內連續曠職6日以上（本院卷第44頁），其已於95年7月
    13日依勞基法第12條第1項第6款規定，合法終止勞動契約等
    語，亦為被上訴人所否認。經查：
    (一)上訴人主張其員工乙○○曾於95年5月初電話聯絡被上訴
      人返回公司上班云云，固據提出證人乙○○為證（本院卷
      第141頁），惟為被上訴人所否認，且當時上訴人亦對系
      爭假處分裁定提起抗告，嗣經本院於95年8月24日以95年
      度抗字第721號裁定駁回其抗告，並命上訴人於提供擔保
      金79萬5,390元後，得免為或撤銷系爭假處分裁定（被上
      訴人已於95年8月16日先撤回上訴人不得拒絕其進入系爭
      工會辦公室執行工會會務行為部分之聲請），上訴人亦自
      認其已依上開裁定提供反擔保等語無誤（原審訴字卷第90
      、91、94頁），顯係不願繼續維持與被上訴人間之僱傭關
      係，更遑論會要求被上訴人返回其公司工作。況上訴人早
      於95年3月23日即拒絕被上訴人回去工作，自不能以被上
      訴人嗣於95年5月25日喪失工會理事長、常務理事及理事
      等職務，即遽謂被上訴人應回復為上訴人公司員工身分，
      並應開始上班，其未上班即屬曠職，上訴人所稱被上訴人
      應於95年5月25日回去復職云云，顯係將被上訴人與系爭
      工會間之法律關係，及兩造間之僱傭關係混為一談，殊無
      足取。倘若上訴人要求被上訴人回去工作，以被上訴人於
      95年3月24日發函要求復職、上訴人於95年7月13日去函再
      次終止勞動契約（原審調字卷第11、12頁，訴字卷第81-
      88、88頁）及上訴人對系爭假處分裁定提起抗告等情觀之
      ，衡情上訴人應會慎重處理，惟上訴人竟祇命乙○○以電
      話聯絡方式為之，且未於原審為是項攻防之主張或舉證，
      遲至本院始為之（本院卷第44頁），喪失調取電話通聯紀
      錄之時機（詳後述），顯與常情不合。
    (二)又依電信事業處理有關機關查詢電信通信紀錄實施辦法第
      4條、第5條第1項規定，電信事業通信紀錄，自受理有關
      機關查詢日回溯起算保存期限，市內通信紀錄為最近3個
      月以內，國際、國內長途通信紀錄為最近6個月以內，行
      動通信通信紀錄為最近6個月以內；逾保存期限，致無法
      提供者，電信事業應以書面回覆說明之。而依兩造所不爭
      執之中華電信股份有限公司台灣北區電信分公司基隆營運
      處於96年2月16日基營字第96C0700009號函復本院稱：「
      本公司行動電話0000000000（被上訴人之行動電話）及市
      內電話00-00000000、00-00000000（均為上訴人公司市內
      電話）等三號95年5月間通話明細，因已逾資料保存期限
      ，歉無法提供。」等語（本院卷第145、149頁），已無從
      證明上訴人曾以電話聯絡被上訴人回去工作之事實，則證
      人乙○○所述其於95年5月間打電話請被上訴人回來上班
      ，未告以何日上班一節（本院卷第141頁正面），既無相
      關事證可佐，且乙○○現仍為上訴人之人事科員，尚難徒
      憑其一人之證詞，即為不利於被上訴人之認定。此外，上
      訴人復未再舉證以實其說，其前開所稱，亦難採信。
    (三)按上訴人員工（勞工）無正當理由連續曠職3日或1個月內
      曠職達6日者，上訴人（雇主）得不經預告終止契約。上
      訴人工作規則第12條第6款（勞基法第12條第1項第6款）
      固定有明文。如前所述，上訴人於95年3月22日終止兩造
　　　間之勞動契約後，即拒絕被上訴人前往工作，並於被上訴
  　　人向原法院聲請就兩造間之僱傭關係存在定暫時狀態之處
    　分獲准後，對系爭假處分裁定提起抗告，進而提供反擔保
      以免為或撤銷該處分裁定，顯然始終否認兩造間有僱傭關
      係存在，被上訴人自有不回去工作之正當理由；況上訴人
      亦未通知被上訴人回去工作，則被上訴人因此未上班，要
      難認係曠職。是上訴人於95年7月13日發函依勞基法第12
      條第1項第6款或工作規則第12條第6款規定終止兩造間之
      勞動契約云云（原審訴字卷第81-83頁，本院卷第163頁反
      面），亦不合法，應認兩造間之僱傭關係仍存在。
七、按僱用人受領勞務遲延者，受僱人無補服勞務之義務，仍得
    請求報酬，民法第487條前段定有明文。查上訴人於95年3月
    22日、95年7月14日終止勞動契約均不合法，兩造間之僱傭
    關係仍存在，而被上訴人於95年3月23日前往上訴人公司工
    作，亦遭拒絕等情，已如上述（詳前揭四不爭執事實(四)所述
    ），則上訴人拒絕被上訴人提出勞務給付，自係受領勞務遲
    延，被上訴人依上開規定，無補服勞務之義務，仍可請求上
    訴人給付自95年3月23日（原判決誤載為95年3月22日）起至
    95年10月12日原審言詞辯論終時之報酬，合計17萬6,753元
    【26,513（月薪）×6（月）+26,513（月薪）×〔（31-23
    ）÷30+（12÷30）〕≒176,753元*元以下四捨五入】。
八、從而，被上訴人訴請確認兩造間之僱傭契約存在，並依民法
    第487條前段規定，請求被上訴人給付薪資報酬17萬6,753元
    ，為有理由，應予准許。原審就前開部分為被上訴人勝訴之
    判決，並就上開金錢給付部分宣告假執行及免為假執行（原
    判決主文第五項誤載宣告假執行及免為假執行之部分），核
    無不合。上訴意旨指摘原判決不當，求予廢棄改判，為無理
    由，應予駁回。至上開金錢給付部分，因未逾50萬元，依民
    事訴訟法第389條第1項第5款規定，原審應依職權宣告假執
    行，而非命被上訴人供擔保為假執行之宣告，惟被上訴人就
    此不利部分，既未聲明不服，本院自無庸予以改判。又本件
    事證已臻明確，兩造其餘主張與舉證，經審酌核與判決結果
    不生影響，爰不逐一論述，併此敘明。
九、據上論結，本件上訴為無理由，依民事訴訟法第449條第1項
    、第78條，判決如主文。
中　　華　　民　　國　　96　　年　　4　　月　　24　　日
　　　　　　　      勞工法庭
                        審判長法　官  沈方維
　　　　　　　　　　　        法　官  王淇梓
　　　　　　　　　　　        法　官  張競文
正本係照原本作成。
如不服本判決，應於收受送達後20日內向本院提出上訴書狀，其
未表明上訴理由者，應於提出上訴後20日內向本院補提理由書狀
（均須按他造當事人之人數附繕本）上訴時應提出委任律師或具
有律師資格之人之委任狀；委任有律師資格者，另應附具律師資
格證書及釋明委任人與受任人有民事訴訟法第466條之1第1項但
書或第2項（詳附註）所定關係之釋明文書影本。
中　　華　　民　　國　　96　　年　　4 　　月　　24　　日
　　　　　　　　　　　　　　　書記官  章大富
附註：
民事訴訟法第466條之1（第1項、第2項）：
對於第二審判決上訴，上訴人應委任律師為訴訟代理人。但上訴
人或其他法定代理人具有律師資格者，不在此限。
上訴人之配偶、三親等內之血親、二親等內之姻親，或上訴人為
法人、中央或地方機關時，其所屬專任人員具有律師資格並經法
院認為適當者，亦得為第三審訴訟代理人。
